臺灣高等法院高雄分院刑事判決　　　100年度侵上訴字第301號
上　訴　人
即　被　告　0000-0000.
指定辯護人　薛政宏律師　 (義務辯護)
上列上訴人因家暴妨害性自主案件，不服臺灣高雄地方法院99年
度訴字第1369號中華民國99年12月30日第一審判決（起訴案號：
臺灣高雄地方法院檢察署99年度偵字第5903號），提起上訴，本
院判決如下：
     主  文
上訴駁回。
     事  實
一、代號0000-0000Z男子（下稱Ａ男）係代號0000-0000 女童（
    民國93年7 月生，真實姓名年籍詳卷，下稱Ｂ女童）之父親
    。Ａ男因強盜案件原在監執行，嗣因病自98年10月1 日起保
    外就醫。Ａ男明知Ｂ女童年僅5 歲，心智未成熟，其並無「
    性自主決定」之意思能力，竟基於對14歲以下女子強制猥褻
    之犯意，於99年1 月6 日下午5 時許，在其住處（詳卷）2
    樓客廳，趁單獨照護Ｂ女童之機會，以違反Ｂ女童意願之方
    法，將手伸進正在觀看電視之Ｂ女童內褲，而撫摸其性器官
    ，並要求Ｂ女童將舌頭伸出，Ａ男即以吮咬，Ｂ女童因痛而
    迴拒，Ａ男復要求Ｂ女童躺下，將臉部壓在Ｂ女童之胸部，
    隔著衣服撫摸Ｂ女童胸部，經Ｂ女童抗拒並告以「你不要給
    我摸啦！」，Ａ男始為停止。嗣經Ｂ女童跑至樓下向其祖母
    即代號0000-0000A告知上情，並於翌（7 ）日向幼稚園老師
    報告，經警據報後循線查悉上情。
二、案經高雄縣政府警察局移送臺灣高雄地方法院檢察署檢察官
    偵查起訴。
    理  由
壹、證據能力部分：
    按被告以外之人於審判外之陳述，雖不符刑事訴訟法第159
    條之1 至第159 條之4 之規定，而經當事人於審判程序同意
    作為證據，法院審酌該言詞陳述或書面陳述作成時之情況，
    認為適當者，亦得為證據；當事人、代理人或辯護人於法院
    調查證據時，知有刑事訴訟法第159 條第1 項不得為證據之
    情形，而未於言詞辯論終結前聲明異議者，視為有前項之同
    意。刑事訴訟法第159 條之5 定有明文。本件下列所引用之
    證據，均經本院依法踐行調查證據程序，公訴人、被告Ａ男
    及辯護人俱不爭執各該證據之證據能力( 本院卷第25頁) ，
    且迄至本院言詞辯論終結前，未就上開證據之證據能力聲明
    異議，復查無依法應排除其證據能力之情形，本院審酌上開
    證據之形式及取得之過程並無瑕疵、與待證事實具有關連性
    等情況，認為適當，揆諸前揭規定，認上開證據俱有證據能
    力，均得為本案之證據。
貳、實體部分：
一、訊據上訴人即被告Ａ男( 下稱被告Ａ男) 固坦認確於前揭時
    、地，以手觸及Ｂ女童下體，並要求Ｂ女童將舌頭伸出，予
    以吮咬等情不諱，惟矢口否認有何強制猥褻犯行，辯稱：於
    99 年1月6 日下午5 時，在住處2 樓客廳，因Ｂ女童身上長
    類似濕疹的東西，且陰道口旁也長疹子，她說那裡（私處）
    會癢，所以我用手伸進去幫她擦家裡止癢的藥膏，而有觸摸
    性器官。又我有叫Ｂ女童把舌頭伸出來，用牙齒咬Ｂ女童的
    舌頭，但那是我在跟她玩，我的舌頭還被他咬到流血。之後
    因Ｂ女童說想睡覺，所以我有抱著他睡覺，並沒有撫摸Ｂ女
    童胸部云云。惟查：
  (一)被告Ａ男為Ｂ女童之父親，並被告Ａ男原在監執行，因病自
    98年10月1 日起保外就醫，此有代號與姓名對照表及Ａ男之
    臺灣高等法院被告前案記錄表（詳證物袋）可按。又於99年
    1 月6 日下午5 時許，在住處2 樓客廳，Ａ男有將手伸進Ｂ
    女童內褲，觸及Ｂ女童下體，並要求Ｂ女童將舌頭伸出，Ａ
    男即予以吮咬，且Ａ男將臉部壓在Ｂ女童之胸部，隔著衣服
    撫摸Ｂ女童胸部，經Ｂ女童抗拒並告以「你不要給我摸啦！
    」，Ａ男始停止動作等情，業據證人Ｂ女童於警詢、偵查時
    （偵卷第8 至10頁、第23、24頁）指證明確；且依Ｂ女童前
    揭所述情節，並無所謂有因長疹子或會癢之情形，亦無所謂
    被告Ａ男幫其擦藥之情事。以當時Ｂ女童年僅5 歲，均能詳
    細靡遺而為陳述，並前後所述大致相符，足認Ｂ女童係本於
    親身經歷並有此受害經驗，堪以認定。再者，證人即Ｂ女童
    祖母代號0000-0000A於警訊證稱「我是在99年1 月6 日下午
    回來，大約18時幫她洗澡時，她告訴我說: 『阿媽，爸爸摸
    我的bb』」、「(0000-0000被0000-0000Z摸胸部、下體及咬
    舌頭的事情，你是否有告訴其他人?)0000-0000 告訴我之後
    ，我有跟老師說請老師多注意0000-0000 ，昨天(99 年1 月
    7 日) 下午3 點多，老師就告訴我0000-0000 告訴她0000-0
    000Z摸她雞雞那件事」等語( 偵查卷第11頁) ，益證Ｂ女童
    指證為真，其憑信性甚高，應可採信。
  (二)證人即Ｂ女童祖母代號0000-0000A雖於原審證稱：因Ｂ女童
    吃蝦子就皮膚過敏，而於99年1 月5 日，在幼稚園午餐吃麵
    及蝦子，所以就皮膚過敏了。於99年1 月6 日下午，Ｂ女童
    告訴我，因她的下體會癢，他父親即Ａ男就拿「面速立達姆
    」幫他擦藥，且於5 日晚上，我有帶Ｂ女童去附近的西藥房
    包藥。我也有去問老師說Ｂ女童為何全身都過敏，老師說他
    吃海產就會過敏，且Ｂ女童在學校曾因此過敏2 次，她吃蝦
    子就會過敏，而當時老師沒有說Ｂ女童有告知被爸爸摸下體
    的事。又Ａ男叫Ｂ女童伸出舌頭咬，這是他們父女在玩，是
    正常的事情。但因Ａ男有憂鬱症，如果發作的時候，就會把
    Ｂ女童弄哭。另外，我未曾向老師說要注意Ｂ女童與爸爸接
    觸的狀況，因我們不會想這種事情，我也相信我的兒子不會
    作這種事情，我只向老師說海鮮不要讓她吃等語（原審卷第
    15至23頁）。代號0000-0000A上開證詞，顯與其在警訊初供
    證稱: 「(0000-0000被0000-0000Z摸胸部、下體及咬舌頭的
    事情，你是否有告訴其他人?)0000-0000 告訴我之後，我有
    跟老師說請老師多注意0000-0000 ，昨天(99 年1 月7 日)
    下午3 點多，老師就告訴我0000-0000 告訴她0000-0000Z摸
    她雞雞那件事」等語( 偵查卷第11頁) 不符，其於原審證言
    之憑信性已非無疑。
  (三)又查，證人即Ｂ女童老師代號0000-0000K於原審證稱：我擔
    任Ｂ女童幼稚園老師有2 年，因Ｂ女童是單親，Ｂ女童祖母
    有叫我們要注意Ｂ女童有什麼狀況，好像是Ｂ女童父親剛回
    來，Ｂ女童常與父親在家，祖母要我們關心；祖母說有一次
    Ｂ女童的屁股被父親掐到瘀青，且父親有一次把Ｂ女童塞到
    機車或腳踏車的籃子裡，Ｂ女童在哭，而父親笑得很高興，
    祖母就跟我們說要注意Ｂ女童情緒上有沒有什麼狀況，所以
    每天我都會關心她一下，問她在家做什麼，是在家裡玩還是
    寫功課之類的。有一次我問她，爸爸帶你回家，你都玩什麼
    、做什麼？她就自己說爸爸有抱她、親她，我跟Ｂ女童說「
    爸爸抱你、親你啊」，她就跟我說爸爸有摸她的胸部，因為
    祖母有要求多注意Ｂ女童，所以再問她說怎麼去摸，Ｂ女童
    用手示範給我看，就是有摸胸部，然後手有伸進去，也就是
    褲子打開，手放進去摸身體的事，我有跟祖母談，祖母說是
    、有，並說她有罵爸爸。又在我帶Ｂ女童2 年期間，Ｂ女童
    並未因在學校吃了東西而過敏的情形，只是常感冒，從來沒
    有皮膚過敏，並我印象中，祖母從未向我說不要讓Ｂ女童吃
    到蝦子。Ｂ女童表達及陳述能力還不錯，問她都可以做具體
    清楚的表達，不會撒謊，比較天真，就是還蠻活潑快樂的小
    孩等語（原審卷第36至42頁）。據上而論，於99年1 月間，
    Ｂ女童根本並無所謂皮膚過敏而有下體會癢，需由被告Ａ男
    為其擦藥之情事，且Ｂ女童亦從未因在學校吃東西，而有皮
    膚過敏之情形；又於案發後翌日，Ｂ女童即因老師詢問其在
    家狀況，而向老師陳述其有遭父親即被告Ａ男撫摸下體、胸
    部之猥褻情事。從而，足認Ｂ女童確有遭受被告Ａ男猥褻，
    應非子虛。是依此可知，證人即代號0000-0000A於原審之證
    言，顯係事後迴護被告Ａ男之詞，不足採信。
  (四)按證人之陳述有部分前後不符，或相互間有所歧異時，究竟
    何者為可採，法院仍得本其自由心證予以斟酌，非謂一有不
    符或矛盾，即應認其全部均為不可採信；尤其關於行為動機
    、手段及結果等之細節方面，證人之證言，有時亦有予渲染
    之可能；然其基本事實之陳述，若果與真實性無礙時，則仍
    非不得予以採信( 最高法院74年台上第1599號判例意旨參照
    ) 。本件證人即Ｂ女童於警詢、偵查時就其有遭父親即被告
    Ａ男撫摸下體、胸部等強制猥褻之基本事實之陳述，前後所
    述大致相符，與真實性無礙，已如前述，其針對洗澡時有無
    關門? 被告有無幫其拍照等細節，其前後之陳述雖有岐異，
    惟其針對有遭父親即被告Ａ男強制猥褻之基本事實之陳述，
    與真實性無礙，依前開最高法院74年台上第1599號判例意旨
    ，證人即Ｂ女童之指述，自得採為不利被告之認定。被告之
    辯護人執此認定證人即Ｂ女童之指述不足採信一節，自屬無
    據。又本院僅認定被告以撫摸Ｂ女童性器官( 陰部) 等方式
    對之強制猥褻，並未認定被告以手指侵入Ｂ女童陰道方式對
    之強制性交，從而高雄長庚紀念醫院受理疑似性侵害事件驗
    傷診斷書，有關「受害人主訴身體傷害描述」欄所載內容，
    為本院所不採；又該驗傷診斷書所載「處女膜完整，無陳舊
    性傷口」一節，亦不足以認定被告無強制猥褻之犯行，而採
    為有利被告之認定。
  (五)經核上開事證綜合以觀，於99年1 月6 日下午5 時許，在被
    告住處2 樓客廳，被告Ａ男趁單獨照護Ｂ女童之機會，以違
    反Ｂ女童意願之方法，將手伸進正在觀看電視之Ｂ女童內褲
    ，而撫摸其下體，並要求Ｂ女童將舌頭伸出，Ａ男即予以吮
    咬，且將臉部壓在Ｂ女童之胸部，隔著衣服撫摸Ｂ女童胸部
    ，而對14歲以下女子為強制猥褻行為，堪予採信。被告所辯
    各節，與事實不符，並非可採。本件事證明確，被告上開犯
    行，堪以認定，應依法論科。
二、按刑法第227 條第1 項之對於未滿14歲之男女為性交罪，既
    須行為人與未滿14歲之男女有性交之「合意」，則必須該未
    滿14歲之男女有意思能力，且經其同意與行為人為性交者，
    始足當之。至意思能力之有無，本應就個案審查以判定其行
    為是否有效，始符實際。又刑法第221 條所稱之「其他違反
    其（被害人）意願之方法」，參諸最高法院97年度第5 次刑
    事庭會議決議之意旨，應係指該條所列舉之強暴、脅迫、恐
    嚇、催眠術以外，其他一切違反被害人意願之方法，妨害被
    害人之意思自由者而言。於被害人未滿14歲之情形，參照聯
    合國「兒童權利公約」第19條第1 項規定之意旨，以及「公
    民與政治權利國際公約」第24條第1 項、「經濟社會文化權
    利國際公約」第10條第3 項及上開2 公約施行法第2 條等規
    定，自應由保護該未滿14歲之被害人角度解釋「違反被害人
    意願之方法」之意涵，不必拘泥於行為人必須有實行具體之
    違反被害人意願之方法行為。綜上，倘行為人與未滿14 歲
    之男女係合意而為性交，固應論以刑法第227 條第1 項之對
    於未滿14歲之男女為性交罪；惟若行為人與未滿14歲之男女
    非合意而為性交，或係對無合意性交意思能力之男女為性交
    ，所為已妨害被害人「性自主決定」之意思自由，均屬「以
    違反被害人意願之方法」而為，應論以刑法第222 條第1 項
    第2 款之加重違反意願性交罪（最高法院99年9 月7 日99年
    度第7 次刑事庭決議意旨可資參照）。本件被告Ａ男對Ｂ女
    童為上開猥褻行為時，Ｂ女童已明確表示「你不要給我摸啦
    ！」，顯見被告Ａ男非與Ｂ女童合意為前揭猥褻行為，而係
    違反Ｂ女童之意願，且被告Ａ男犯案時Ｂ女童年僅5 歲，被
    告係Ｂ女童之父當知之甚明，俱如前述。核被告Ａ男所為，
    係犯刑法第224 條之1 、第222 條第1 項第2 款之對未滿14
    歲女子為強制猥褻罪。公訴意旨固認被告係犯刑法第227 條
    第2 項之對於未滿14歲女子為猥褻行為罪嫌，惟如前所述，
    本件係對年僅5 歲而無合意意思能力之女童為猥褻，且Ｂ女
    童已明確表示「你不要給我摸啦！」，被告所為已妨害「性
    自主決定」之意思自由，應屬「以違反意願之方法」而為，
    應論以刑法第224 條之1 、第222 條第1 項第2 款之加重強
    制猥褻罪；公訴意旨認被告所犯為刑法第227 條第2 項準強
    制猥褻罪，容有未合，惟因起訴之基本社會事實同一，自應
    依法變更起訴法條。又刑法第224 條之1 、第222 條第1 項
    第2 款之罪，已係針對被害人之年齡即未滿14歲之人所設之
    特別處罰規定，爰不另依兒童及少年福利法第70條第1 項規
    定加重其刑，併此敘明。另被告Ａ男撫摸Ｂ女童下體、吮咬
    Ｂ女童舌頭及以臉部撫摸Ｂ女童胸部之行為，係在同一環境
    機會下所為，且客觀上時空密接，侵害同一之法益，各行為
    之獨立性極為薄弱，依一般社會健全觀念，難以強行分開，
    應予包括評價為單一犯行，而論以一罪。
三、原審認被告罪證明確，因而適用刑法第224 條之1 、第222
    條第1 項第2 款規定，並審酌被告為Ｂ女童親生父親，竟不
    知愛惜、保護子女，並自重其行為，僅為一己之私慾，於與
    Ｂ女童單獨相處時，對Ｂ女童為猥褻行為，罔顧當時年僅5
    之Ｂ女童心理人格發展及心靈感受，且犯後毫無悔意，所為
    敗壞社會風紀等一切情狀，量處有期徒刑3 年6 月。其認事
    用法，核無不合，量刑亦屬允當。被告上訴意旨否認犯罪，
    指摘原判決不當，為無理由，應予駁回。
據上論斷，應依刑事訴訟法第368 條，判決如主文。
本案經檢察官郭振昌到庭執行職務。
中    華    民    國  100     年    4     月    6    日
                刑事第五庭  審判長法  官  曾永宗
                                  法  官  任森銓
                                  法  官  鍾宗霖
以上正本證明與原本無異。
如不服本判決應於收受本判決後10日內向本院提出上訴書狀，其
未敘述上訴理由者，並得於提起上訴後10日內向本院補提理由書
狀（均須按他造當事人之人數附繕本）「切勿逕送上級法院」。
中    華    民    國  100     年    4     月    6    日
                                  書記官  陳武悅
附錄本判決論罪科刑法條：
中華民國刑法第224條之1
（加重強制猥褻罪）
犯前條之罪而有第222 條第1 項各款情形之一者，處3 年以上10
年以下有期徒刑。
中華民國刑法第222 條第1 項第2 款
（加重強制性交罪）
犯前條之罪而有下列情形之一者，處 7 年以上有期徒刑：
一、二人以上共同犯之者。
二、對未滿十四歲之男女犯之者。
三、對精神、身體障礙或其他心智缺陷之人犯之者。
四、以藥劑犯之者。
五、對被害人施以凌虐者。
六、利用駕駛供公眾或不特定人運輸之交通工具之機會犯之者。
七、侵入住宅或有人居住之建築物、船艦或隱匿其內犯之者。
八、攜帶兇器犯之者。
前項之未遂犯罰之。